臺灣高等法院民事裁定
108年度重上字第16號
上  訴  人  李旺枝  
            林俊    
            呂文騫  
            吳寶花  
            林丁山  
            簡國賢  

            林金樹  
共      同
訴訟代理人  張致祥律師
上列上訴人與被上訴人林鴻明間請求拆屋還地事件，上訴人對於
中華民國109 年8 月19日本院108年度重上字第16號判決提起上
訴，本院裁定如下：
    主  文
上訴人第三審上訴之訴訟標的價額，核定為新臺幣玖佰陸拾貳萬
捌仟柒佰捌拾元。
上訴人應於收受本裁定正本送達翌日起七日內，補繳第三審裁判
費新臺幣玖仟捌佰零壹元。如未依限補正，即裁定駁回其第三審
上訴。
    理  由
一、按提起民事第三審上訴，應依民事訴訟法第77條之16第1 項
    規定繳納裁判費，此為必須具備之程式，提起第三審上訴者
    若未依上開規定繳納裁判費，原第二審法院應定期間命其補
    正，如不於期間內補正，應以裁定駁回之，為同法第481條
    準用第442 條第2 項所明定。次按訴訟標的之價額，由法院
    核定。核定訴訟標的之價額，以起訴時之交易價額為準；無
    交易價額者，以原告就訴訟標的所有之利益為準。以一訴附
    帶請求其孽息、損害賠償、違約金或費用者，不併算其價額
    。民事訴訟法第77條之1 第1 、2 項、第77條之2 第2 項分
    別定有明文。再按，原告為土地所有權人，依民法第767  
    條所有物返還請求權請求被告拆除房屋返還土地，其訴訟標
    的之價額，應以土地起訴時之交易價額為準。其並依同法第
    179 條附帶請求給付相當於租金之不當得利部分，依上開法
    條規定，不併算其價額（最高法院96年度第4 次民事庭決議
    參照）。又按，請求拆屋還地之訴，係以土地返還請求權為
    訴訟標的，其訴訟標的價額應以起訴時土地之交易價額即市
    價為準。土地倘無實際交易價額，得以原告起訴時土地當期
    公告現值為交易價額，核定訴訟標的之價額（最高法院101
    年度台抗字第983 號裁定參照）。　　
二、經查，本院判決：（一）上訴人林金樹、林丁山、林俊、李
    旺枝、吳寶花、簡國賢、呂文騫應分別將坐落宜蘭縣○○鄉○○
    段000 地號土地（下稱系爭土地）上之地上物拆除（各別占
    有地上物之門牌號碼、占用位置及範圍均如判決附表一及附
    圖所示），並將占用土地騰空返還予被上訴人及全體共有人
    。（二）上訴人呂文騫應給付被上訴人新臺幣（下同）6  
    萬2,934 元，及自民國107 年6 月20起至清償日止，按週年
    利率5 ％計算之利息；暨自107 年6 月20日起至上訴人呂文
    騫返還系爭土地之日止，按月給付被上訴人581 元。（三）
    被上訴人其餘上訴駁回。上訴人就本院第二審判決不利部分
    提起第三審上訴，經核上訴範圍內關於拆除地上物、騰空返
    還系爭土地部分之訴訟標的價額，應以系爭土地起訴時之交
    易價額核定，依卷附土地登記謄本（見原審卷一第10頁）所
    示，系爭土地於106 年5 月3 日起訴時之公告現值為每平方
    公尺1,400 元，據此核定該部分之訴訟價額為962 萬8,780 
    元【計算式：（3.82＋9.27＋14.93＋35.78＋48.53＋23.45＋41.8
    8＋64.76＋21.71＋119.3＋41.9＋0.31＋8.47＋31.64＋5.99＋134.69
    ＋201.55＋14.94＋5,364.41＋690.37）×1,400＝9,628,780】。
    至於附帶請求相當於租金及按月給付租金之損害賠償部分，
    依民事訴訟法第77條之2第2項規定，應不併算其價額。故本
    件應徵第三審裁判費14 萬4,505 元，上訴人僅繳納13萬4,7
    04 元，尚欠9,801 元，未據繳納。茲限期命上訴人補繳，
    逾期即駁回其上訴。
三、爰裁定如主文。
中　　華　　民　　國　　109 　年　　11　　月　　12　　日
                  民事第十四庭  
                      審判長法  官  蔡和憲
                            法  官  邱靜琪
                            法  官  湯千慧
　　　　　　　　　　　　　　
【判決附表一】
編號 處分權人即上訴人 坐落系爭土地之地上物 一 林金樹 如附圖編號A（一層鐵棚、面積3.82平方公尺）、編號K（圍牆內範圍含水泥地、建物、面積9.27平方公尺）所示地上物 二 林丁山 如附圖編號B（二層RC造、面積14.93平方公尺）、編號B-1（一層鐵棚、面積35.78平方公尺）、編號Ｌ（圍牆內範圍含水泥地、建物、面積48.53平方公尺）所示之地上物 三 林俊 如附圖編號Ｃ（二層RC造、面積23.45平方公尺）、編號Ｃ-1（一層鐵棚、面積41.88平方公尺）、編號Ｍ（圍牆內範圍含水泥地、建物、面積64.76平方公尺）所示之地上物 四 李旺枝 如附圖編號Ｄ（二層RC造、面積21.71平方公尺）、編號N（圍牆內範圍含水泥地、建物、面積119.30平方公尺）所示之地上物 五 吳寶花 如附圖編號E（一層鐵皮車棚、面積41.90平方公尺）、編號E-1（一層鐵皮車棚、面積0.31平方公尺）、編號F（一層加強磚造、面積8.47平方公尺）所示之地上物 六 簡國賢 如附圖編號G（一層加強磚造、面積31.64平方公尺）、編號H（一層加強磚造、面積5.99平方公尺）所示之地上物 七 呂文騫 如附圖編號J（二層RC造、面積134.69平方公尺）、編號J-1（一層鐵皮屋、面積201.55平方公尺）、編號O（圍牆內範圍花台、面積14.94平方公尺）、編號P（魚塭、面積5364.41平方公尺）、編號Q（圍牆內範圍含水泥地、建物、面積690.37平方公尺）所示之地上物 

正本係照原本作成。
核定訴訟標的價額部分，如不服裁定得於收受送達後10日內向本
院提出抗告狀，並繳納抗告費新臺幣1千元。
命補繳裁判費部分不得抗告。
中　　華　　民　　國　　109 　年　　11　　月　　12　　日

　　　　　　　　　　　　　　書記官  江怡萱